臺灣臺中地方法院刑事判決　　　　　　　96年度訴字第1065號
公　訴　人　臺灣臺中地方法院檢察署檢察官
被　　　告　丙○○
選任辯護人　黃幼蘭律師
　　　　　　羅豐胤律師
上列被告因強盜等案件，經檢察官提起公訴（九十六年度偵字第
七八○九號），本院判決如下：
    主    文
丙○○意圖為自己不法之所有，攜帶兇器，以強暴至使不能抗拒
，而取他人之物，處有期徒刑柒年貳月，扣案之西瓜刀壹支沒收
。又意圖為自己不法之所有，攜帶兇器，以強暴至使不能抗拒，
而取他人之物未遂，處有期徒刑參年捌月，扣案之西瓜刀壹支，
沒收。應執行有期徒刑捌年陸月，扣案之西瓜刀壹支沒收。
    犯 罪 事 實
一、丙○○前於民國九十四年間，因搶奪案件，經本院以九十四
    年度訴字第四六五號判處有期徒刑十月，緩刑三年確定，現
    尚在緩刑期間。詎猶不知警惕，竟意圖為自己不法之所有，
    先後為下列強盜犯行：
(一)、於九十六年三月十八日下午十四時四十一分許，攜帶其所有
    客觀上足以危害他人生命安全之西瓜刀一支，頭戴半罩式安
    全帽，騎乘其不知情妹妹羅雯姿所有之車牌號碼MT6-707號
    機車，並以口罩罩住車牌號碼，至臺中縣神岡鄉○○村○○
    路十號「魅力四射檳榔攤」，以手拉住當時在該檳榔攤賣檳
    榔之乙○○之衣服，並以西瓜刀押住乙○○之脖子，要乙○○交出財物，以此強暴方式，至使乙○○不能抗拒，任丙○○自行打開櫃檯抽屜，取走新臺幣（下同）六千五百元（檢
    察官誤載為五千餘元），得手後，隨即騎乘該機車逃逸。
(二)、再於同年三月二十日上午十時四十五分許，攜帶同一把西瓜
    刀，並騎乘上揭機車，至臺中縣大雅鄉○○路四十號「ＯＫ
    便利商店」，持西瓜刀押住當時於該店看店之店員丁○○之
    脖子，並大喊「搶劫，打開收銀機」，以此強暴方式，至使
    丁○○不能抗拒，任丙○○自行著手搜尋收銀機內現款，然
    因丁○○趁機逃出店外呼救，丙○○始驚慌騎乘前揭機車逃
    離現場而未得逞。嗣經員警循丙○○所騎上開機車車號，而
    循線查獲丙○○，並扣得上開西瓜刀一支。
二、案經臺中縣警察局豐原分局報請臺灣臺中地方法院檢察署檢
    察官偵查起訴。
    理    由
一、證據能力方面：按被告以外之人於審判外之陳述，雖不符前
    四條之規定，而經當事人於審判程序同意作為證據，法院審
    酌該言詞陳述或書面陳述作成時之情況，認為適當者，亦得
    為證據。當事人、代理人或辯護人於法院調查證據時，知有
    第一百五十九條第一項不得為證據之情形，而未於言詞辯論
    終結前聲明異議者，視為有前項之同意；刑事訴訟法第一百
    五十九條之五定有明文。查本件被告於本院審理時，對證人
    即被害人乙○○、丁○○於警詢時所為陳述之證據能力並無
    異議，本院審酌該警詢筆錄作成時之情況，亦認為適當，依
    前開刑事訴訟法第一百五十九條之五之規定，為傳聞法則之
    例外，有證據能力，本院自得引為判決之依據，先予敘明。
二、上揭犯罪事實，業據被告丙○○於警詢、偵訊中及本院審理
    時坦承不諱，核與證人即被害人乙○○、丁○○於警詢及本
    院準備程序時（丁○○）證述之情節相符；復有扣押物品目
    錄表、查獲照片、派出所一般陳報單、受理各類案件紀錄表
    、重大刑案通報單、報案三聯單、車籍作業系統查詢認可資
    料、領據、車籍查詢基本資料詳細畫面等各一份在卷可稽；
    且有上開西瓜刀一支扣案可資佐證，足見被告之自白與事實
    相符，堪予採信。從而，本件事證明確，被告犯行均洵堪認
    定，應依法論科。
三、論罪科刑部分：
(一)、按刑法上之搶奪罪，其為奪取他人所有物雖與強盜罪無殊，
    但搶奪行為僅指乘人不及抗拒而為奪取者而言，如果施用強
    暴、脅迫，使人不能抗拒而為奪取，即應成立強盜之罪；至
    所謂強暴、脅迫之手段，祇須抑壓被害人之抗拒，足以喪失
    其意思自由為已足，縱令被害人實際並無抗拒行為，仍於強
    盜罪之成立不生影響；且強盜罪之所謂「不能抗拒」，係指
    行為人所為之強暴、脅迫等不法行為，就當時之具體事實，
    予以客觀之判斷，足使被害人身體上或精神上達於不能或顯
    難抗拒之程度而言（最高法院二十年非字第八四號判例、六
    十四年台上字第一一六五號判例、九十二年度台上字第四二
    四○號判決、九十四年度台上字第二二六六號判決意旨參照
    ）。又按刑法第三百二十一條第一項第三款所謂之兇器，其
    種類並無限制，凡客觀上足對人之生命、身體、安全構成威
    脅，具有危險性之兇器均屬之（最高法院七十九年台上字第
    五二五三號判例意旨參照）。查本件被告所持用以犯強盜案
    件之西瓜刀長約三十公分，屬金屬材質，狀甚鋒利，自足以
    為殺傷人之生命、身體之器械，要係具有危險性之兇器無誤
    。第查被告意圖為自己不法所有，以手拉住被害人乙○○之
    衣服，並以上開西瓜刀押住被害人乙○○之脖子，要被害人
    乙○○交出財物；及持上開西瓜刀押住被害人丁○○之脖子
    ，並大喊「搶劫，打開收銀機」，要被害人丁○○打開收銀
    機，且被害人均係婦女，處於上開情形之下，顯已在被告之
    強暴行為下達於喪失意思自由而不能抗拒之程度，是被告上
    開所為均係犯強盜罪無訛。又被告前揭犯罪事實欄一、(二)犯
    行，雖已著手實施強盜行為，然未生取得財物之結果，故核
    被告犯罪事實欄一、(一)所為，係犯刑法第三百三十條第一項
    之加重強盜既遂罪；犯罪事實欄一、(二)所為，係犯刑法第三
    百三十條第二項、第一項之加重強盜未遂罪。
(二)、被告犯罪事實欄一、(二)所為，已著手於犯罪行為之實施，而
    未至取得財物之結果，為未遂犯，應依刑法第二十五條第二
    項之規定減輕其刑。
(三)、被告所犯上開二罪間，犯意各別，且均在九十五年七月一日
    刑法修正施行廢除連續犯之後，應分論併罰之。
(四)、爰審酌被告有如犯罪事實欄之前科，素行不佳，猶不知悔悟
    ，正值青壯之年，卻不思以正途賺取所需，竟持西瓜刀強盜
    財物，嚴重敗壞社會治安，行為殊不可取；惟念其犯後能坦
    承犯行，態度良好，實際犯罪所得僅為六千五百元，並於強
    盜過程中，未進一步加害被害人，及自陳其自己及父母均有
    肢體障礙，經濟不佳，始為本件犯行，暨其犯罪之動機、目
    的、手段及業已與被害人丁○○達成和解，取得諒解，但仍
    未能與被害人乙○○達成和解等一切情狀，分別量處如主文
    所示之刑，並定其應執行之刑，以資懲儆。至檢察官雖對被
    告具體求處應執行刑為有期徒刑九年六月，惟本院審酌上情
    ，認量處如主文所示之應執行刑，已足收懲儆之效，難允所
    請；又本件被告之選任辯護人雖以被告自警詢開始即坦承犯
    行，業已與被害人丁○○達成和解，其自己及父母均有肢體
    障礙，經濟不佳，從而因一時失慮致罹刑章，且犯罪所得不
    多，未實際傷害被害人等情，認其犯罪情狀猶可憫恕，請求
    依刑法第五十九條規定酌量減輕其刑云云。然刑法第五十九
    條之酌量減輕其刑，必須犯罪另有特殊之原因與環境等等，
    在客觀上足以引起一般同情，認為即予宣告法定低度刑期尤
    嫌過重者，始有其適用，最高法院著有四十五年台上一一六
    五、五十一年台上字第八九九號判例可循。本件被告二次持
    西瓜刀強盜店員，惡性非輕，辯護人所指之上開原因，本院
    已據為量刑之參酌，且依上開判例意旨所述，尚難適用減刑
    之寬典，均附此敘明。
(五)、扣案之西瓜刀一支，係被告所有且供犯罪所用之物，業據被
    告供明在卷，爰依刑法第三十八條第一項第二款規定，併宣
    告沒收之。另被告作案所騎乘之上開機車，係其不知情之妹
    妹羅雯姿所有，並非被告所有，此有車籍作業系統查詢認可
    資料、車籍查詢基本資料詳細畫面各一份在卷可稽，自無從
    宣告沒收；又被告犯罪事實欄一、(一)所戴之半罩式安全帽一
    頂及用以罩住車牌號碼之口罩一個，並未扣案，且無證據證
    明現仍存在，為免執行之擾，爰均不為沒收之宣告，附此敘
    明。
據上論斷，應依刑事訴訟法第二百九十九條第一項前段，刑法第
三百三十條第一項、第二項、第二十五條第二項、第五十一條第
五款、第三十八條第一項第二款，判決如主文。
本案經檢察官甲○○到庭執行職務
中　　華　　民　　國　　96　　年　　5 　　月　　8 　　日
                  刑事第十四庭  審判長法  官   陳  葳
                                      法  官   林世民
                                      法  官   洪堯讚
右正本證明與原本無異。
如不服本判決，應於送達後十日內向本院提出上訴狀（須附繕本
），上訴於臺灣高等法院臺中分院。
                                      書記官  柳寶倫
中　　華　　民　　國　　96　　年　　5 　　月　　8 　　日
附錄論罪科刑法條
中華民國刑法第330條
犯強盜罪而有第 321 條第 1 項各款情形之一者，處 7 年以上有
期徒刑。
前項之未遂犯罰之。
